【裁判字號】    91,訴,2460
【裁判日期】    920924
【裁判案由】    偽造文書等
【裁判全文】
臺灣高雄地方法院刑事判決                        九十一年度訴字第二四六號
    公  訴  人  臺灣高雄地方法院檢察署檢察官
    被      告  地○○
    選任辯護人  許清連  律師
                林鴻駿
                鄭淑貞
    被      告  戌○○
右列被告等因偽造文書等案件，經檢察官提起公訴（九十一年度偵字第一三一二九號
），本院判決如左：
    主  文
地○○、戌○○均無罪。
    理  由
一、公訴意旨略以：被告地○○係癸○○○電信股份有限公司（下稱癸○○○公司）
    高雄分公司業務員（起訴書誤載為經理），戌○○係位於高雄市三民區○○○路
    一四五號祥穩通信行之負責人。緣地○○因癸○○○公司要求每週業績需上線二
    五０線（門號），如連續三週未達業績標準將遭資遣，戌○○則因每上線一門號
    可獲利新台幣（下同）三十元，二人竟共同基於意圖不法利益之犯意聯絡，並基
    於概括犯意，自民國（下同）九十年十月二十一日起迄同年月三十一日止，明知
    未經酉○○等七十四人之授權，先由戌○○在祥穩通信行提供酉○○等七十四人
    之身分證影本，並由戌○○偽造其中二十六人之簽名於二十六份癸○○○公司國
    際／長途網路業務（撥號選接）服務申請書（下簡稱申請書）上，另由地○○偽
    造另外四十八人之簽名於四十八份申請書上（即客戶簽章欄有其署名者），繼之
    由地○○持該七十六份申請書向癸○○○公司提出申請，致使癸○○○公司陷於
    錯誤，誤認係酉○○等七十四人申請門號，而提供電話00-0000000號
    等七十四線門號之國際／長途網路業務（撥號選接）服務，足生損害於癸○○○
    公司及酉○○等七十四人。嗣因癸○○○公司接獲客戶反應，並未申請上開撥號
    選接服務，始報警循線查獲上情。因認被告地○○、戌○○均涉犯刑法第二百十
    六條、第二百十條之行使偽造私文書及同法第三百三十九條第二項之詐欺得利罪
    嫌。
二、按犯罪事實應依證據認定之，無證據不得推定其犯罪事實；又不能證明被告犯罪
    者，應諭知無罪之判決，刑事訴訟法第一百五十四條、第三百零一條第一項分別
    定有明文。再被告之自白，非出於強暴、脅迫、利誘、詐欺、違法羈押或其他不
    正之方法，且與事實相符者，得為證據。被告之自白，不得作為有罪判決之唯一
    證據，仍應調查其他必要之證據，以察其是否與事實相符，刑事訴訟法第一百五
    十六條第一項、第二項定有明文。又被告之自白，雖為證據之一種，但必與事實
    相符者為限，若其自白顯有疑義，而審理事實之法院，就其職權調查之所得，仍
    未能證明其自白確與事實相符者，自不得據為認定犯罪事實唯一之基礎，最高法
    院十八年上字第一０八七號判例亦有闡明。另刑法上偽造文書罪須行為人在客觀
    上有偽造之行為，並足以生損害於公眾或他人；在主觀上，行為人須明知自己無
    製作權限，而冒用他人之名義製作為要件。至刑法上之詐欺罪，係以行為人施用
    詐術，而使他人陷於錯誤，並生財產上之損害為必要，倘若行為人未施用詐術，
    即不構成詐欺罪。
三、公訴人認被告二人涉犯右開刑法第二百十六條、第二百十條之行使偽造私文書及
    同法第三百三十九條第二項之詐欺得利罪嫌，係以被告二人於警詢中之自白、告
    訴人酉○○、未○○○、辛○○、辰○○、己○○、庚○○、丁○○、Ｆ○○○
    、壬○○、子○○、午○○、玄○○、寅○○、戊○○、卯○○、黃○○、Ｅ○
    ○、乙○○、丙○○、Ｃ○○、申○○、Ｇ○○、Ｄ○○、亥○○、巳○○、甲
    ○○、Ｂ○○、丑○○等二十八人及癸○○○公司之告訴代理人宇○○於警詢之
    指訴，及復有酉○○等七十四人之身分證影本、偽造之國際／長途網路業務（撥
    號選接）服務申請書七十四份、電話號碼00-0000000號等七十四線門
    號之服務啟用明細表二紙為其論斷基礎。
四、訊據被告戌○○固坦承有於右開時、地以祥穩通信行名義交付客戶身分證影本予
    被告地○○；被告地○○亦坦承有於右揭時、地交付七十六份申請書予癸○○○
    公司之事實，惟均矢口否認有何行使偽造私文書及詐欺得利犯行，被告戌○○辯
    稱：我只是在九十年十月間一次交給地○○共六百二十七份客戶身分證影本，他
    說會和客人確認，申請書他也說會自己處理，也會要求客人到場簽章，我沒辦法
    確認被查到的身分證影本是否由我提供，我也沒有填寫申請書云云；被告地○○
    則以：戌○○交客戶身分證影本給我後，因件數太多，我就拿給平常相熟之經銷
    商玟師電訊行，再由該電訊行之工讀生打電話向客戶確認同意申請並填寫申請書
    後再拿給我。因申請書上之「戶籍地址」欄必須填寫戶籍地址，而其中有四十八
    份，該電訊行之工讀生誤填現住地址，故我才自己重謄一份新的申請書。重謄時
    因原本即有客戶之簽名，故我沒有再確認一次，因此，我並沒有偽造客戶之簽名
    之犯意等語置辯。經查：
（一）、被告地○○於警詢時供陳：該四十八份申請書均係伊所填寫，並沒有經過申
        請人同意；冒名申請上開撥號選接服務係為公司業績而製造，因公司要求業
        績需每星期達二百五十線，連續三星期未達標準，就會被公司資遣云云（見
        警卷第二頁正面、第三頁背面），足證被告地○○確有於警詢中自白本件犯
        行。而被告戌○○於警詢時係供陳：伊只是提供客戶身分證影本給地○○，
        由地○○自己去向客戶聯絡是否申請撥號選接服務，伊並沒有填寫任何申請
        書云云（見警卷第五頁正面），是被告戌○○於警詢時並未自白犯罪，公訴
        人認被告戌○○於警詢時已自白犯行，容有誤會。
（二）、又告訴代理人Ａ○○陳稱：「（問：像被告曾這樣的職務有無要求多少業績
        ？沒有達到業績有無任何懲處？）答：沒有要求多少業績。公司業務獎金的
        計算辦法是從九十一年才開始，當時公司剛開始，還沒有業績之懲處。」等
        語；證人即癸○○○公司高雄分公司經理宙○○證稱：「總公司在業績方面
        當時剛開台還沒有辦法定出來，還在研究當中，那時還沒有訂出獎懲，不像
        被告曾說要達到每週二五○線的業績。」等語（均見本院九十二年三月六日
        審判筆錄），互核相符，是被告地○○於警詢之自白：係為公司業績而製造
        ，因公司要求業績需每星期達二百五十線，連續三星期未達標準，就會被公
        司資遣云云，是否屬實，已值懷疑。
（三）、再證人玟師電訊行副理天○○到庭證稱：「我的工作性質是電腦、門市銷售
        ，我不認識被告曾，是我們公司與被告曾簽約，曾會來向我們解說業務，我
        才認識的。我們是癸○○○公司的經銷商，客戶可以直接向我們申請寬頻或
        一八○五的電話，客戶申請後，我們公司有請工讀生填寫也會請專任的小姐
        確認客戶有無要辦門號，我們公司另有聘業務員招攬，回來後由工讀生確認
      ，確認後把所有辦理的資料交由被告曾。」、「祥穩通信只提供客戶的身分
        證影本，由我們公司來確認，同意後由工讀生代辦，申請業績是由祥穩通信
        得到，我知道被告曾之前有跟我們老闆娘講有送資料請我們公司幫忙打，這
        些業務不是我們公司招攬到的，這些資料由何公司來的我不知道，是被告曾
        交給我們公司的。被告曾交給我們公司主要是幫他作確認，我們每一筆都會
        做確認，確認後再交還給被告曾。」等語（見本院九十一年十一月六日審判
        筆錄），足見被告地○○應有將被告戌○○提供之客戶身分證影本轉託玟師
        電訊行確認客戶申請之事宜。故縱有冒客戶之名申請，是否即為被告地○○
        所為，亦非無疑；而告訴代理人Ａ○○及證人宙○○均亦供述：申請書上的
        「戶籍地址」要填寫戶籍所在地，帳單地址可填現住地等語（均見本院九十
        二年三月六日審判筆錄）。是在癸○○○公司並無業績壓力之情況下，衡情
        被告地○○並無必要冒名申請而使自己陷於受刑事訴追之危險；且如被告果
        為虛偽之申請，癸○○○公司台北的客服人員依規定在開通前均會再向客戶
        確認，此情亦經告訴代理人Ａ○○供陳在卷（見本院九十二年三月六日審判
        筆錄），則衡情被告地○○應無可能在明知癸○○○公司會發現申請書係偽
        造之情況下仍予呈報。是被告地○○前開所辯：戌○○交客戶身分證影本給
        我後，因件數太多，我就拿給平常相熟之經銷商玟師電訊行，再由該電訊行
        之工讀生打電話向客戶確認同意申請並填寫申請書後再拿給我。因申請書上
        之「戶籍地址」欄必須填寫戶籍地址，而其中有四十八份，該電訊行之工讀
        生誤填現住地址，故我才自己重謄一份新的申請書。重謄時因原本即有客戶
        之簽名，故我沒有再確認一次，因此，我並沒有偽造客戶之簽名之犯意等語
        ；被告戌○○辯稱：我只是在九十年十月間一次交給地○○共六百二十七份
        客戶身分證影本，他說會和客人確認，申請書他也說會自己處理，也會要求
        客人到場簽章，我沒辦法確認被查到的身分證影本是否由我提供，我也沒有
        填寫申請書云云，均應屬合理可信。而前開被告地○○於警詢之自白，則顯
        與事實不符。
五、綜上所述，被告戌○○既否認犯罪；而被告地○○雖於警詢中自白，惟其自白顯
    有疑義，並經本院調查所得，仍未能證明其自白確與事實相符。此外，復查無其
    他證據足資審認被告地○○、戌○○有何公訴人所指之行使偽造文書及詐欺得利
    犯行，渠等犯罪自不能證明，均應為無罪判決之諭知。
據上論斷，應依刑事訴訟法第三百零一條第一項，判決如主文。
中      華      民      國    九十二    年      九      月    二十四    日
                                  臺灣高雄地方法院刑事第十四庭
                                      法  官  官 信 成
右正本證明與原本無異。
如不服本判決，應於判決送達後十日內，向本院提出上訴狀。
                                      書記官  林 明 忠
中    華    民    國      九十二      年      九      月      二十四    日


司法院資訊處製作；財團法人民間司法改革基金會備份。
